最高法院刑事判決　　　　　　　　　　　　　　　八十八年度台上字第四○四五號
　　上　訴　人　丙○○
　　　　　　　　甲○○
　　　　　　　　乙○○
右上訴人等因違反毒品危害防制條例案件，經台灣高等法院中華民國八十八年三月二
十四日第二審更審判決（八十七年度重上更(六)字第二二二號，起訴案號：台灣基隆地
方法院檢察署八十一年度偵字第二八二九、二九四四號）後，丙○○、乙○○不服，
提起上訴，甲○○部分，則依職權逕送本院審判，視為已提起上訴，本院判決如左：
    主  文
原判決撤銷，發回台灣高等法院。
    理  由
本件原判決認定上訴人丙○○於民國八十一年八月間，任基隆八斗子籍「新益豐十二
號」漁船船長，汪國才（已判刑確定）則為其僱用之船員，適因綽號「白豬」之不詳
姓名成年男子與大陸地區不詳姓名毒梟十餘人，共謀自中國大陸地區私運毒品海洛因
及槍彈入台，該綽號「白豬」之男子乃與丙○○舊識即住居高雄市之上訴人甲○○、
乙○○聯絡，共謀關於毒品海洛因及槍彈入境後，運送抵達台灣之事宜，甲○○遂於
八十一年八月十日，以電話邀丙○○搭乘飛機南下高雄商談，丙○○依約在台北搭乘
當日十四時三十分之班機前往高雄，同日下午抵達高雄後，由甲○○駕其所有牌照號
碼ＸＢ－○六一六號賓士車，在小港機場接機，先往高雄市○○路與仁愛街口之紫砂
壺茶藝館飲茶休息，至是日下午五時許，再同車前往高雄市○○路桃源川菜館，與乙
○○及綽號「白豬」者會合餐聚，席間甲○○、乙○○、綽號「白豬」者，表明欲僱
丙○○駕船於八十一年八月十五日，前往澎湖花嶼島南側背風面約三百公尺處已屬台
灣地區之海域，等候一艘大陸漁船，接運由大陸毒梟走私進口之毒品及槍彈一批返台
，代價新台幣（下同）五十萬元，丙○○當即應允，並要求甲○○等人先行匯款十萬
元入其母藍吳秀蘭設於基隆市第一信用合作社八斗子分社之活期儲蓄存款帳戶，雙方
議定之後，丙○○即與甲○○、乙○○，基於與綽號「白豬」者共同運送毒品海洛因
及槍彈（兼具管制進出口物品之性質）之犯意聯絡，返回基隆準備漁船出海有關事宜
，甲○○並依照約定，交代其妻陳淑娥轉囑乙○○之妻郭張玉燕，於翌（十一）日利
用乙○○在高雄市第三信用合作社楠梓分社之帳戶匯款十萬元進入丙○○所指定之上
開帳戶，丙○○旋於同年月十二日，提領該十萬元，貸與友人林正義。同月十三日下
午二時許，丙○○與尚不知情之汪國才駕「新益豐十二號」漁船自基隆八斗子漁港出
海直駛澎湖，十四日下午，船抵澎湖花嶼島附近海域，在甲○○指定距花嶼島南面約
三百公尺之背風處（屬臺灣地區）等候時，丙○○始告知汪國才此行之目的並非捕魚
，而是為了私運毒品，並稱事成之後，將分給汪國才二十五萬元之報酬，汪國才受其
利誘而應允協助。迄同月十五日時間九時許，果有一艘不詳船籍與船名之木製大陸漁
船駛近「新益豐十二號」，船上十餘名大陸不詳姓名成年男性毒梟，於駛近問明係丙
○○其人無誤後，即交付二只旅行袋，丙○○收受後自行打開旅行袋清點袋內東西，
袋內除分裝毒品海洛因一百七十八塊（驗餘淨重五十九點零五公斤，含塑膠袋毛重六
十一點五九公斤）外，尚有具殺傷力之中共製五四式七‧六二ＭＭ型半自動手槍一枝
（槍號00000000）、匈牙利製四八式七‧六二ＭＭ型半自動手槍一枝（槍號
ＣＩ六○六一）、制式七‧六二ＭＭ自動手槍子彈八十二發（汪國才不知旅行袋內另
有槍彈），乃按照原定計畫將走私槍彈一併運輸返台，旋與汪國才合力將其中裝有毒
品海洛因九十塊之一旅行袋藏於船尾密艙內，裝槍彈及海洛因八十八塊之另一旅行袋
，則由丙○○自行私藏於其睡艙抽屜之內壁，藏妥之後，丙○○與汪國才始輪流駕駛
「新益豐十二號」漁船返航基隆，迄同月二十二日凌晨駛抵基隆八斗子漁港靠岸時，
為法務部調查局基隆市調查站及南部地區機動工作組人員於船尾密艙中查扣毒品海洛
因九十塊暨供運輸毒品所用之手提袋一只，經基隆市調查站人員偵訊時追問有無其他
毒品或槍彈，丙○○始供出尚有一只旅行袋藏於睡艙內壁，經調查局人員再次搜索，
起出其餘毒品海洛因八十八塊及前揭槍彈（扣案子彈八十二發經送鑑定試射四發後，
餘七十八發）暨供運輸毒品及手槍、子彈所用之手提袋一只等情。因而撤銷第一審關
於上訴人等部分之判決，依想像競合犯從一重改判論處丙○○、甲○○、乙○○共同
運輸毒品各罪刑（丙○○為累犯，丙○○、甲○○、乙○○均處死刑，褫奪公權終身
），固非無見。
惟查：(一)丙○○於法務部調查局基隆市調查站訊問時，先後供稱：「該批毒品海洛因
所有人姓周，綽號『白豬』……每次都是周先生主動打電話給我，並兩度約我到高雄
詳談運送毒品之細節，周先生表示我這趟幫他運送毒品可獲得新台幣五十萬元之酬勞
，並於八月十日先匯十萬元之定金到我媽媽之帳戶」「我曾將我母親的帳戶留給周姓
男子，而周姓男子也確曾將十萬元匯入我母親的帳戶，若由匯款人去清查，也可以查
出周姓男子確實身分」「八十一年八月十日當天上午十一時許，有一自稱周姓男子打
電話至我八斗子家中，要我於當天南下高雄洽談事情，我即詢問欲談之事情為何，惟
該男子要我當面談，表示電話中不方便……」云云（見偵字第二八二九號卷第六頁背
面、第四十頁背面、第六十五頁背面），對照甲○○供承其確於八十一年八月十日中
午打電話叫丙○○南下高雄商談，丙○○於當日南下高雄時確留下藍母之帳戶，其囑
其妻陳淑娥於翌（十一）日匯款十萬元，其妻再轉託乙○○之妻郭張玉燕匯至丙○○
母親帳戶之事實，及乙○○亦供稱：「八十一年八月十日上午約十一時許，甲○○打
電話給居住於基隆市之丙○○，要他南下高雄商談事情，甲○○電話講一半，交我繼
續與丙○○交談，丙○○曾在電話中詢問要他南下高雄做什麼，惟我僅告訴他見面再
談」（見偵字第二九四四號卷第十頁），另參以甲○○、乙○○始終供稱：八十一年
八月十日下午在高雄市桃源川菜館餐聚，僅其二人與丙○○參加，並未見「白豬」之
人等語，相互勾稽，丙○○在基隆市調查站所供綽號「白豬」之周姓男子，是否即指
甲○○﹖事關共犯之範圍及事實之確定，應予究明，本院前次發回意旨已指摘及此，
乃原審仍未就丙○○、甲○○、乙○○前揭供詞，詳予審認勾稽，並於理由內加以說
明，尚嫌理由不備。(二)丙○○於基隆市調查站及偵、審中已迭次供稱：綽號「白豬」
之周姓男子以五十萬元之代價僱其駕駛漁船至澎湖花嶼海域載運毒品，其事先不知有
槍彈，「白豬」只告知係載運毒品，其於接到大陸漁船上之毒梟所交與之旅行袋後，
始知內有槍彈等語（見偵字第二八二九號卷第六頁背面、第十六頁正面、第十四頁正
面、第六十六頁正面），原判決理由三亦說明丙○○、甲○○、乙○○與綽號「白豬
」者聚餐時，甲○○、乙○○、與「白豬」等三人表明，「白豬」欲僱丙○○駕船於
八十一年八月十五日前往澎湖花嶼海域，接運由大陸毒梟走私進口之毒品一批返台，
代價五十萬元（見原判決第六頁倒數第三、二、一行），原判決理由內並未說明認定
丙○○與甲○○、乙○○及綽號「白豬」等人商議由丙○○接運之物品除毒品海洛因
外，尚包括槍、彈在內之依據，乃原判決事實則認定，在餐聚席間，甲○○、乙○○
、綽號「白豬」者，表明欲由丙○○駕船於八十一年八月十五日，前往澎湖花嶼島南
側背風面約三百公尺之海域，接運由大陸毒梟走私進口之毒品及槍彈一批返台，代價
五十萬元，丙○○當即應允云云，其認定事實即有不依證據及與卷存證據資料不全適
合之違法。(三)再按，科刑時應審酌一切情狀，尤應注意刑法第五十七條各款所列之事
項，為科刑輕重之標準。原判決固審酌上訴人等三人運輸毒品海洛因，淨重達五十九
、○五公斤，數量之多，及價值之大，歷年少見，兼有半自動手槍二支及子彈七十八
發，實法所難容，因認其等三人有與社會永久隔離之必要，而均量處其等三人死刑，
褫奪公權終身。惟丙○○於原審已具狀辯稱：其僅係貪圖有限酬勞而受僱為他人運輸
，且其主動引導調查人員起出全部之海洛因與槍、彈，犯罪後之態度良好云云（見原
審重上更(六)卷第七十二頁背面、第七十三頁背面），原判決未予審酌，亦欠周延。上
訴人等上訴意旨，執以指摘原判決違法，非無理由，應認原判決仍有撤銷發回之原因
。
據上論結，應依刑事訴訟法第三百九十七條、第四百零一條，判決如主文。
中      華      民      國    八十八    年      七      月    二十九    日
                              最高法院刑事第十庭
                                  審判長法官  莊  登  照
                                        法官  洪  明  輝
                                        法官  蔡  清  遊
                                        法官  黃  一  鑫
                                        法官  林  秀  夫
      右正本證明與原本無異
                                              書  記  官
中      華      民      國    八十八    年      八      月      三      日
